臺灣桃園地方法院刑事判決　　　　　　　 93年度易字第639號
公　訴　人　臺灣桃園地方法院檢察署檢察官
被　　　告　乙○○
上列被告因詐欺案件，經檢察官提起公訴（92年度偵字第18389
號、93年度偵字第1361號），被告為有罪之陳述，本院合議庭裁
定由受命法官獨任進行簡式審判程序，茲判決如下︰
    主  文
乙○○連續意圖為自己不法之所有，以詐術使人將本人之物交付
，處有期徒刑捌月。
    事  實
一、乙○○前因詐欺案件，經臺灣高等法院於民國九十年十二月
    七日，以八十九年度上易字第二八六八號判處有期徒刑二年
    確定，因身體嚴重殘障，至今尚未執行。乙○○係甲○○○
    與其前夫陳芳森所生之女，嗣因甲○○○與陳芳森離婚後，
    乙○○與其母甲○○○已有三十餘年未曾相見，經乙○○多
    方探訪後，查知甲○○○之聯繫地址，遂與甲○○○相約於
    九十二年二月初某日，在台北市立動物園附近見面，因而與
    甲○○○相認。乙○○明知自己係低收入戶，除靠領殘障補
    助維持生活外並無其他收入，其顯無償還借款之能力，竟利
    用其身體殘障且其母甲○○○對其及其同胞弟、妹多年未盡
    扶養義務而心有虧欠之弱點，基於意圖為自己不法所有之詐
    欺概括之犯意，先後於九十二年三月間某日起，至同年六月
    間某日止，先後多次撥打電話給甲○○○，對甲○○○匡稱
    附表所示虛偽情節，並隱瞞其欠缺還款能力之情事，向甲○
    ○○偽稱需借貸如附表所示之金錢，致使甲○○○誤認乙○
    ○真有急用且有還款能力，而陷於錯誤，先後於附表所示時
    、地，先後十次，將附表所示金額，匯入乙○○提供如附表
    所示帳戶內，先後交付附表所示金額予乙○○，總計二百九
    十七萬四千元，均由乙○○領出後花用殆盡，而分文未還。
    嗣因甲○○○已無餘款而發覺有異，多次聯絡乙○○均未獲
    置理，始知受騙。
二、案經甲○○○告訴及台北市政府警察局文山第一分局報請台
    灣台北地方法院檢察署檢察官呈請台灣高等法院檢察署檢察
    長令轉台灣桃園地方法院檢察署檢察官偵查起訴。
    理  由
一、訊據被告乙○○坦承其自六十七年起就是低收入戶，除靠領
    殘障補助外，無其他收入，其與告訴人甲○○○係失散多年
    之母女關係，於上開時、地始再度相認，其並於相認後之上
    開期間內，先後多次向告訴人詐得上開金錢之事實，核與告
    訴人於警詢、檢察官訊問時指訴相符，詰之告訴人於九十四
    年一月十九日本院審理時亦證述：九十二年三月十八日被告
    說弟弟要買房子，需要十萬元訂金，被告向我借款六萬元；
    同年三月二十六日，被告說要付房子的頭期款，向我借十五
    萬元，並說如果我沒有借她，她會死掉；同年三月三十一日
    ，被告說大湳的軍眷房子要改廁所扶把，又向我借十五萬元
    ；同年四月二日，被告說輪椅損壞，大小便都在床上，像死
    人一樣，我聽了很難過，就再次借款給她；同年四月十六日
    被告再向我借六萬四千元；同年四月十八日，被告說妹妹要
    弄房子，需要五十萬元，所以向我借款十萬元；同年四月二
    十九日，被告說其土地，國稅局要科徵六十萬元稅金，向我
    借三十五萬元；同年五月十五日，被告說妹妹老公死了，農
    會要退保幾千萬元，先向我借一百萬元；同年五月二十二日
    ，被告死去之妹夫是牙醫，醫師牌照要賣人，要先繳五十萬
    元，先向我借五十萬；同年六月五日，被告說妹妹要整修房
    子，要代書費用五十萬元，再向我借五十萬等語，審酌告訴
    人上開指訴、證述，均可詳述實際借款之金額及匯款之時間
    ，前後一致，且與匯款紀錄相符，所稱被告借款時所編造之
    理由，前後指訴，亦相符合，並無矛盾，其指訴及證述已堪
    採信。並有被告全戶
    帳戶存提詳情表、告訴人所提匯款明細（其中編號九、十將
    妹夫誤載為妹妹兒子）、信件內容影本各一份，在卷足證。
    被告雖曾就告訴人匯錢給被告之原因乙節，於檢察官訊問時
    辯稱：我未向甲○○○借款，二百九十七萬四千元，係甲○
    ○○為彌補三十幾年未照顧我之費用云云；於本院準備程序
    時亦先稱：上開金錢都是告訴人自己要給我的，她說要補償
    我云云，然嗣後於準備程序時又自陳：我向告訴人說我沒錢
    ，請她借錢給我，但告訴人卻叫我把我爸爸毒死，所以我就
    向告訴人說要給我一點錢云云，上開所辯，不但有關告訴人
    匯款之原因一節，其辯解前後不一，已有矛盾，且所稱告訴
    人請被告毒死被告之爸爸乙節，亦乖離常情，實難採信；被
    告亦曾就其詐得上開金錢後，是否曾償還告訴人部分金錢乙
    節，先於檢察官訊問時辯稱：我曾以７－１１宅急便寄還一
    百萬元現金給告訴人云云；於本院準備程序時又稱：告訴人
    寄錢給我後，過一陣子就說告訴人先生知道了，叫我還錢，
    我就將錢照告訴人說的用７─１１便利商店的包裹寄還告訴
    人，過一陣子告訴人又說要補償我，所以又匯款給我，然後
    又說告訴人先生知道了，然後又叫我把錢用包裹寄還，這樣
    子的情形前前後後超過十次以上，告訴人的錢都是匯給我，
    而我都是用包裹寄還給她，大約已還了二百多萬元云云，所
    稱其曾償還之金額，前後不一，已有矛盾，且所稱還款之方
    式，竟係用７─１１便利商店包裹寄送，而如其所述，告訴
    人均是將錢直接匯入被告上開帳戶，被告若真有還錢，依常
    理應是直接以其上開帳戶將前匯還告訴人即可，怎會另以包
    裹方式寄送，而所稱將一百萬現金以宅急便寄還告訴人，不
    但始終無法提出相關單據，所辯更是乖離常情，顯難採信。
    綜上，足徵被告確係利用其身體殘障且其母甲○○○多年未
    盡對其之扶養義務而心中認有虧欠被告之弱點，編造上開種
    種理由，詐騙告訴人上開金錢，且至今分文未還無誤。本件
    事證已臻明確，被告犯行洵堪認定，應依法論科。
二、核被告所為，係犯刑法第三百三十九條第一項詐欺取財罪，
    其先後多次犯行，時間緊接，方法相同，所犯係犯罪構成要
    件相同之罪名，顯係基於概括犯意為之，為連續犯，應依刑
    法第五十六條之規定以一罪論，並加重其刑。爰審酌被告身
    體嚴重殘缺，與告訴人間係失散多年之母女關係，竟利用其
    身體殘障且其母甲○○○多年未盡對其之扶養義務而心中認
    有虧欠被告之弱點，一再編造各種理由，詐騙告訴人，先後
    詐欺告訴人十次，詐得金額計二百九十七萬四千元，惡性非
    輕，至今未賠償告訴人，更未與告訴人達成和解，顯無悔意
    等一切情狀，量處如主文所示之刑，以資懲儆。
三、被告於準備程序中，就被訴事實為有罪之陳述，是本件合於
    刑事訴訟法第二百七十三條之一第一項之要件，經本院裁定
    由受命法官獨任進行簡式審判程序，併於敘明。
據上論斷，應依刑事訴訟法第二百七十三條之一第一項、第二百
九十九條第一項前段，刑法第五十六條、第三百三十九條第一項
，罰金罰鍰提高標準條例第一條前段，判決如主文。
本案經檢察官洪景明到庭執行職務
中     華     民     國    94     年   4    月   6   日
           臺灣桃園地方法院刑事第三庭
                    法  官  尹   良
上正本證明與原本無異。
如不服本判決，應於判決送達後十日內向本院提出上訴狀( 應附
繕本 )，上訴於臺灣高等法院。
                    書記官  廖宜政
中　　華　　民　　國　　94　　年　　4 　　月　　6 　　日
附錄論罪科刑法條
刑法第三百三十九條第一項
意圖為自己或第三人不法之所有，以詐術使人將本人或第三人之
物交付者，處五年以下有期徒刑、拘役或科或併科一千元以下罰
金。
